【裁判字號】    98,訴,2676
【裁判日期】    990408
【裁判案由】    綜合所得稅
【裁判全文】
臺北高等行政法院判決
                                      98年度訴字第2676號
                                     99年3月25日辯論終結
原      告  甲○○
訴訟代理人  卓隆燁 會計師
被      告  財政部臺灣省北區國稅局
代  表  人  乙○○（局長）住同
訴訟代理人  丙○○
上列當事人間綜合所得稅事件，原告不服財政部中華民國98年10
月21日台財訴字第09800293840 號（案號：第00000000號）訴願
決定，提起行政訴訟，本院判決如下：
    主  文
原告之訴駁回。
訴訟費用由原告負擔。
    事實及理由
一、事實概要：
    原告辦理民國（下同）95年度綜合所得稅結算申報，經被告
    依法務部調查局臺北市調查處（下稱臺北市調查處）及財政
    部臺北市國稅局（下稱臺北市國稅局）通報及查得資料，查
    獲原告漏報取自永達保險經紀人股份有限公司（下稱永達公
    司或任職公司）薪資所得計新臺幣（下同）1,458,000 元，
    歸課核定原告當年度綜合所得總額8,937,913 元，應補徵稅
    額437,399 元，並按所漏稅額583,200處以0.2 倍之罰鍰計
    116,640 元。原告不服，申請復查，經被告98年4 月14日北
    區國稅法二字第0980011649號復查決定書駁回，原告仍不服
    ，向財政部提起訴願，遭決定駁回後，遂向本院提起行政訴
    訟。
二、本件原告主張：
  (一)有關本件司法機關調查及行政機關認定之經過及結果：
    1.臺北市調查處扣押相關物品及詢問後，認定訴外人即永達
      公司負責人吳文永有藉由幫員工租賃車輛，幫助業務員逃
      漏個人綜合所得稅等情事，而依刑事訴訟法以臺北市調查
      處96年1 月9 日肆字第09643004590 號移送書，將案件移
      送臺灣臺北地方法院檢察署（下稱臺北地檢署）偵查。
    2.嗣臺北地檢署就本件案關事實之租稅法律適用及實務，經
      詢稅捐稽徵機關意見，並就臺北市調查處移送書之涉嫌事
      實，依訊問筆錄及移送書內相關事證偵查後，認定「永達
      公司業務人員傭酬，已包含所有業務拓展費用，全額列入
      薪資所得而非執行業務所得，因招攬保險業務而發生之業
      務發展費用理應列報公司營業費用，永達公司自業務人員
      薪資中調整，亦即車輛租金由員工傭酬中扣除，由租賃車
      商提供租金發票向永達公司請款，由永達公司統一支付車
      輛金。難認被告有因此而使員工薪資名目減少而幫助該等
      員工逃漏個人綜合所得稅情事。」，而為96年度偵字2347
      號不起訴處分書。
    3.依最高行政法院（89年7 月1 日改制前為行政法院，下同
      ）32年判字第18號判例，被告應以臺北地檢署96年度偵字
      2347號偵查之不起訴處分認定事實，且依最高行政法院89
      年度判字第699 號判決要旨，嗣後課稅事實資料未變，稅
      捐稽徵機關要難憑藉新見解重為處分。
      (1)依最高行政法院32年判字第18號判例意旨：「司法機關
        所為之確定判決其判決中已定事項若在行政上發生問題
        時則行政官署不可不以之為既判事項而從其判決處理此
        為行政權與司法權分立之國家一般通例。」最高行政法
        院75年度判字第309 號判例意旨：「行政罰與刑罰之構
        成要件雖有不同，而刑事判決與行政處分，亦原可各自
        認定事實，惟認定事實須憑證據，倘無證據足資認定有
        堪以構成行政罰或刑罰要件之事實存在，即不得僅以推
        測之詞予人處罰，則為二者所應一致。」是以基於刑事
        司法機關（如地方法院檢察署）調查證據之程序，其認
        定事實須達到超越合理懷疑之程度，遠較行政機關調查
        證據為周延，則行政機關亦應尊重已生實質確定力之不
        起訴處分所認定之事實。
      (2)查本件系爭事項業經臺北地檢署檢察官偵查事證及其不
        起訴處分書之認定，且該事實之租稅法上之適用，亦經
        臺北市國稅局96年6 月5 日財北國稅審二字第09602018
        43號函復臺北地檢署核認：「四、……該員工如係以公
        司名義租賃車輛，分期給付車商之租金（不含保證金）
        ，得依查核準則第74條第3 款第2 目之5 規定認屬為交
        通費，依首揭財政部95年函釋規定，應由保險經紀公司
        檢據核實列報，尚不宜約定由保險業務員自行吸收或負
        擔。」
      (3)是依最高行政法院89年度判字第699 號裁判要旨：「納
        稅義務人依所得稅法規定辦理結算申報而經該管稅捐稽
        徵機關調查核定之案件，如經法定期間而納稅義務人未
        申請復查或行政爭訟，其查定處分即告確定。嗣稽徵機
        關如發見原處分確有錯誤短徵情事，為維持課稅公平原
        則，並基於公益上之理由，雖非不可自行變更原確定之
        查定處分，而補徵其應徵稅額，然此之所謂發見確有錯
        誤短徵，應係指原處分確定後發見新事實或新課稅資料
        ，足資證明原處分確有錯誤短徵情形者而言。如其課稅
        事實資料未變，僅因嗣後法律見解有異，致課稅之標準
        有異時，按諸中央法規標準法第18條從新從優原則之法
        理，即不得就業經查定確定之案件，憑藉新見解重為較
        原處分不利於當事人之查定處分。」其課稅事實資料未
        變，被告要難憑藉新見解重為處分。
  (二)有關核定短報薪資所得1,458,000元部分：
    1.永達公司對原告等業務同仁之薪酬係採獎金制度，以各項
      績效計算之個人薪酬及組織報酬，而組織報酬係以支應歸
      屬利潤中心之各項必要業務費用，故原告薪資所得為：(1)
      個人薪酬，及(2)組織報酬減除支應歸屬利潤中心之各項必
      要費用後餘額，二項之合計數。
      (1)查永達公司對原告等業務同仁之薪酬係採獎金制度（無
        固定之底薪），薪酬計算連結利潤中心制，先就各項績
        效（包括個人業績、組業績、處業績）之達成率，按不
        同成數及公式，計算初年度服務報酬及續年度服務報酬
        等個人薪酬部分，暨舉績報酬、達成報酬、超額報酬、
        推介報酬、組輔導報酬、處輔導報酬等組織報酬部分，
        而組織報酬係用以支應此利潤中心之各項必要業務費用
        ，如車位、影印機及公務車輛等租金、辦公用之各項文
        具、電腦耗材、印刷影印及書報雜誌等文具用品、郵資
        及通訊費用等郵電費、運費、交通及住宿等差旅交通、
        訓練費、設備修繕及維護等修繕費、廣告費用、餐敘、
        禮儀及饋贈等交際費、會議費、雜項購置、全員團康、
        聚餐活動等職工福利，組織報酬係用以支應各利潤中心
        之各項業務發展費用，非屬個人之報酬，業務發（拓）
        展費用額度（即百分比）僅係讓從業人員有一參考標準
        ，預期其可能之報酬，惟仍以實際發生數為主，其支應
        有餘則屬該利潤中心主管之激勵酬勞，因組織報酬為變
        動數，故有部分月份可達成公司設定之標準，部分無法
        達成，此即為制度之激勵作用，是薪資所得包括：個
        人薪酬及組織報酬減除支應歸屬利潤中心之各項必要
        費用後之組織激勵酬勞。此乃以業務人員為主常見之經
        營模式之一，即係連結績效衡量與薪酬制度，為一有效
        啟發並激勵同仁士氣之法則，並合於人性化之管理機制
        。目前亦無因採利潤中心之經營模式，而將認屬營利事
        業之營運（業）費用應列入為員工薪資所得，而悖於租
        稅中性原則，符合司法院釋字第385 號解釋：「憲法第
        19條規定人民有依法律納稅之義務，固係指人民有依據
        法律所定之納稅主體、稅目、稅率、納稅方法及納稅期
        間等項而負納稅義務之意，然課人民以繳納租稅之法律
        ，於適用時，該法律所定之事項若權利義務相關連者，
        本於法律適用之整體性及權利義務之平衡，當不得任意
        割裂適用。」
      (2)承上，原告95年度薪資所得包括個人薪酬：初年度服
        務報酬3,980,323 元及續年度服務報酬956,535 元暨減
        除本項服務報酬之佣金支出2,681,600 元，共計2,255,
        258 元，及組織激勵酬勞：達成報酬等組織報酬共計
        12,826,302元，減除支應利潤中心之各項業務發展費用
        6,237,725 元及公務車租金1,458,000 元後，餘額合計
        5,130,577 元，故結算後薪資所得為7,385,835 元（2,
        255,258 元＋5,130,577 元），此乃原告實際取自永達
        公司之薪資所得，並非先自永達公司取得包含服務報酬
        應負擔之佣金支出及利潤中心應負擔公務車租金等營業
        費用之金額17,763,160元（3,980,323 元+956,535元
        +12,826,302 元），再由永達公司扣取屬服務報酬應負
        擔之佣金支出及利潤中心營業費用計10,377,325元（2,
        681,600 元＋6,237,725 元＋1,458,000 元）。
    2.稅法上所稱之薪資所得，一般係指因僱傭契約所獲致之報
      酬，由於報酬純粹因為服勞務而獲致，勞務提供者本身不
      負工作成敗責任，因此不須提供勞務以外之成本來完成工
      作，即不應將薪酬計算過程中，屬績效衡量因素且非屬受
      僱人實際領受之營業費用涵蓋於受僱人之所得中，本件系
      爭公務車，乃原告永達公司為協助業務員利於執行業務推
      展，規定處經理級以上人員或業績較優同仁【業務發（拓
      ）展費之使用對象相同】得申請保管公務租賃車輛，公務
      車租金由永達公司支付且屬永達公司營業費用，要非屬原
      告薪資所得。
      (1)按民法第482 條及所得稅法第14條所稱之薪資所得，應
        係指因僱傭契約所獲致之報酬，由於該報酬純粹係因為
        服勞務之獲致，勞務提供者本身不負工作成敗責任，因
        此原則上不須提供勞務以外之成本來完成工作，所得之
        金錢應全部列為所得，此參諸本院91年度訴字第5391號
        判決可證。
      (2)次按財政部95年6 月28日台財稅字第09504063430 號函
        釋（下稱財政部95年函釋）：「保險業務員因為所屬公
        司招攬保險業務而發生之文具用品費、差旅費、郵電費
        、印刷費及廣告費、交際費、訓練費、交通及油料費等
        ，依據現行所得稅法規定，其屬保險公司之營業費用者
        ，可由保險公司依營利事業所得稅查核準則有關規定檢
        據依費用性質核實列報，不宜約定由保險業務員自行吸
        收或負擔，並併同薪資給付，成為業務員薪資之一部分
        ，而由保險公司逕以『薪資支出』科目列支。」茲此，
        凡屬營利事業之營業費用者，應依所得稅法及營利事業
        所得稅查核準則有關規定檢具憑證列報，換言之，倘支
        付與業務有關之成本或費用者，應屬僱用人之營業費用
        ，非屬受僱人之薪資所得，是符前揭本院見解，要難僅
        以付款人、使用人或（及）保管人為保險業務員，而認
        定屬私人用途，應無疑義。
      (3)經查本件系爭公務車，乃永達公司為協助業務員利於執
        行業務推展，規定處經理級以上人員或業績較優同仁【
        業務發（拓）展費之使用對象相同】得申請保管公務租
        賃車輛乙部，應屬原告招攬保險業務之必要工具，參酌
        財政部79年7 月4 日台財稅字第790178955 號函釋意旨
        ，足資說明營利事業租賃車輛供公務使用而支付之租金
        係屬經營必要之成本費用。是依前揭財政部95年函釋及
        本院見解，該支出係屬永達公司非薪資支出之營業費用
        ，自不應核認為原告之薪資所得。惟被告僅以每月車輛
        租金及保證金係由原告分別自薪資中扣取支付及匯付、
        公務汽車申請暨使用切結書、系爭車輛租金支出與費用
        核銷辦法流程不同等為由，臆測原告承租車輛係私人支
        出，與公司業務無關，有違最高行政法院61年判字第70
        號判例意旨：「認定事實，須憑證據，不得出於臆測，
        此項證據法則，自為行政訴訟所適用。」，應予撤銷。
      (4)有關被告質疑原告等未依常情，以最高等級之車輛承租
        部分，經查原告任職公司訂定公務車使用辦法係為協助
        業務員利於執行業務推展，惟另一方面為避免申請使用
        公務車之業務員認為該公務車屬其應得之當然，而怠於
        執行業務推展，致每月依所推銷之保險契約數量計算之
        業務拓展費有低於原公務車申請時每月應付車輛租金，
        無法發揮原告任職公司提供公務車使用之效益，故原告
        任職公司要求原告等業務員書立該等公務車輛申請書、
        還款同意書及保證票據，約定自原告每月應領薪資款項
        中減除，以提醒原告等業務員須達成之最低業績標準，
        此係為兼顧激勵及責任而設計之內控制度，且業務拓展
        費又係按原告等業務績效計算，因此原告一方面考量欲
        給予客戶之印象外，亦需考量本身未來最可能達成之業
        務績效，選擇合宜之車款，而未以最高等級之車輛承租
        ，尚難據此論有違經驗法則。
      (5)有關系爭公務租賃車輛租賃期滿之處理方式，依車輛租
        賃契約第3 條保證金之約定：「承租人應於簽約時一併
        支付出租人如前所示之保證金，租賃期滿，車輛經出租
        人驗收取回後，保證金應扣除承租人應付而未付之費用
        後無息退還。」茲此，永達公司承租時支付約定之保證
        金，嗣後由出租人退還保證金，與一般租賃情形無異，
        有和車股份有限公司等函復臺北市調查處之說明。至租
        賃期滿後出租人如何處理租賃車輛係屬另一交易，縱由
        原保管人或其關係人購回，或係基於對車況及性能之瞭
        解，或其價格低於中古車行情，要難謂與一般商業情形
        有違。
    3.綜合所得稅原則上係採現金收付制，稱為收付實現原則，
      亦即綜合所得稅之核課，應僅對已實現之實際所得課稅，
      對於薪酬計算過程中，屬績效衡量因素且非屬受僱人實際
      領受之營業費用，不應涵蓋於受僱人之所得中。
      (1)按最高行政法院93年度判字第966 號裁判要旨：「我國
        營利事業所得稅，除非公司組織之營利事業外，原則上
        均應採權責發生制；但綜合所得稅原則上則採現金收付
        制，稱為收付實現原則。亦即綜合所得稅之核課，應僅
        對已實現之實際所得課稅。」準此，綜合所得稅之現金
        收付原則應僅對已實現之實際所得課稅，縱計算所得時
        係按員工擬制收入減除擬制費用支出方式表達，仍應以
        實際獲取金額認列為員工薪資所得，而非以擬制收入為
        員工薪資所得。
      (2)經查永達公司為協助同仁執行業務，特訂定車輛使用辦
        法，原告乃依該規定及公務車輛租賃作業流程向公司申
        請保管公務租賃車輛，由永達公司（承租人）、原告（
        保管人）及租賃車商（出租人）共同簽訂公務車輛租賃
        契約，由永達公司按期支付車輛租金，認列營業費用之
        車輛租金，依前揭綜合所得稅現金收付基礎之收付實現
        原則及財政部95年函釋規定，系爭車輛租金不應再歸併
        核定為原告之薪資所得。換言之，原告系爭年度薪資所
        得包括個人薪酬2,255,258 元，及組織激勵酬勞5,
        130,577 元，故結算後薪資所得為7,385,835 元，此乃
        原告實際取自永達公司之薪資所得，依前揭收付實現原
        則，對於薪酬計算過程中，屬績效衡量因素且非屬受僱
        人實際領受之營業費用，不應涵蓋於受僱人之所得中。
  (三)有關罰鍰116,640元部分：
    1.依行政罰法第7 條規定，違反行政法上義務之行為，有出
      於故意或過失者，始得處罰，原告依任職公司開立之扣繳
      憑單申報，且以給付總額悉數列報，難謂有過失之情，應
      予撤銷。
      (1)按所得稅法第110 條第1 項規定：「納稅義務人已依本
        法規定辦理結算、決算或清算申報，而對依本法規定應
        申報課稅之所得額有漏報或短報情事者，處以所漏稅額
        2 倍以下之罰鍰。」惟按行政罰法第7 條第1 項規定：
        「違反行政法上義務之行為非出於故意或過失者，不予
        處罰。」
      (2)按所得稅法第88條第1 項第2 類規定，如納稅義務人因
        職務上或工作上自機關、團體、事業或執行業務者取得
        之薪資所得，應由該機關、團體、事業或執行業務者依
        相關規定扣繳並通知納稅義務人薪資總額，以利納稅義
        務人申報綜合所得稅，縱自薪資所得中有扣付款項之情
        ，應以扣付前之金額通知納稅義務人當年度之薪資所得
        金額，此參諸財政部68年05月24日台財稅第33363 號函
        釋：「勞工薪資所得每月扣繳稅款之計算，係以每月在
        職務上或工作上取得之各種收入為所得額，亦即扣繳憑
        單中應填載之（薪資所得）給付總額。其由雇主自上項
        薪資所得中扣付之工會會費、職工福利金、交通費及保
        險費等，於計算扣繳稅款時，不得自薪資所得中減除。
        」規定意旨益證，是以本件原告依任職公司開立之扣繳
        憑單申報，且以給付總額悉數列報，難謂有過失之情。
      (3)另觀諸稅務違章案件減免處罰標準第3 條第2 項規定：
        「綜合所得稅納稅義務人依所得稅法第110 條規定應處
        罰鍰案件，有下列情事之一者，免予處罰：一、納稅義
        務人透過網際網路辦理結算申報，其經調查核定短漏報
        之課稅所得，符合下列情形：……（二）屬納稅義務人
        依規定向財政部財稅資料中心或稽徵機關查詢，而該機
        關未能提供之所得資料。」及其修正理由第4 點：「納
        稅義務人利用網際網路辦理綜合所得稅結算申報，於近
        年來賡續推動下，納稅義務人普遍已有期待渠等依規定
        向稽徵機關查詢而取得之扣免繳憑單、股利憑單等所得
        資料應屬完整，並據以透過網際網路辦理結算申報。倘
        係因扣繳義務人、營利事業或信託行為之受託人未於規
        定期限內申報或未據實填報等由，造成稽徵機關提供之
        所得資料不完整，從而納稅義務人憑以透過網際網路辦
        理結算申報有短漏報課稅所得情事，似不宜歸責於納稅
        義務人。」足證納稅義務人因扣繳義務人未於規定期限
        內申報或未據實填報扣繳所得者，而納稅義務人就扣繳
        通報之所得業已悉數申報，仍有短漏報課稅所得者，難
        謂納稅義務人有應注意、能注意而不注意之過失，得免
        依所得稅法第110 條規定處罰。經查本件原告依任職公
        司開立之扣繳憑單申報薪資所得，且業以給付總額悉數
        列報，揆諸前揭說明，難謂有過失之情，應免予處罰。
    2.另按行政罰法第24條規定「一行為不二罰」原則，有關系
      爭車輛租金，扣繳義務人（永達公司負責人）業經臺北市
      國稅局依法科處罰鍰，自不應再對納稅義務人（原告）予
      以處罰，此亦符前揭免罰規定意旨，敬請鑒察。
      (1)按行政罰法第24條所規定之一行為不二罰原則，參諸司
        法院釋字第604 號解釋協同意見書表示該原則是一具有
        憲法位階的原理原則。
      (2)另就系爭車輛租金如歸屬為薪資所得，按所得稅法第11
        4 條規定對扣繳義務人予以處罰，則納稅義務人已依扣
        繳憑單申報，自不宜再對納稅義務人予以處罰，以符前
        揭一行為不二罰原則暨前揭免罰規定。
      (3)經查本件扣繳義務人（永達公司負責人）業依臺北市國
        稅局97年6 月13日財北國稅中南綜所一字第0970213435
        號函規定，補繳稅款並補報扣繳憑單，且經臺北市國稅
        局依法就應補繳稅款處1 倍罰鍰在案，而原告（納稅義
        務人）依任職公司掣發之扣繳憑單悉數申報所得，而致
        短漏報課稅所得，難謂非屬同一行為，是依前揭一行為
        不二罰原則，自不應再予處罰。
      (4)再參諸稅捐稽徵法第44條規定：「營利事業依法規定應
        給與他人憑證而未給與，應自他人取得憑證而未取得，
        或應保存憑證而未保存者，應就其未給與憑證、未取得
        憑證或未保存憑證，經查明認定之總額，處5%罰鍰。但
        營利事業取得非實際交易對象所開立之憑證，如經查明
        確有進貨事實及該項憑證確由實際銷貨之營利事業所交
        付，且實際銷貨之營利事業已依法處罰者，免以處罰。
        」足證縱違章主體不同，仍應有一行為不二罰之適用。
        惟被告僅以「查扣繳義務人未依規定扣繳稅款與所得人
        漏報所得係屬二事，二者違章主體不同，另未依規定扣
        繳稅款係依所得稅法第114 條規定處罰，而所得人漏報
        所得稅係依同法第110 條規定處罰，二者處罰之法律依
        據亦不同」為由，核認無違反一行為不二罰原則情事，
        顯添加法律所無之限制，難謂與法無悖。
    3.退萬言步，縱如被告核定有短報薪資所得之情，須依前揭
      所得稅法第110 條第1 項規定處罰時，漏稅額應參照依該
      法條第2 項核定之「補徵應納稅額」計算，准予扣除系爭
      所得之扣繳稅額。
      (1)縱如被告按臺北市調查處見解核定有短報薪資所得之情
        ，須依前揭所得稅法第110 條第1 項規定處罰時，有關
        「漏稅額」之計算，揆諸同法條第2 項規定：「納稅義
        務人未依本法規定自行辦理結算申報，而經稽徵機關調
        查，發現有依本法規定課稅之所得稅者，除依法核定補
        徵應納稅額外，應照補徵稅額，處3 倍以下之罰鍰。」
        已依所得稅法第110 條第1 項規定辦理結算申報者，其
        「漏稅額」應不高於該法條第2 項未依規定辦理結算申
        報所核定之「補徵應納稅額」，始符憲法之比例原則。
        另查第2 項核定之「補徵應納稅額」，係依所得稅法第
        71條第1 項前段規定計算，得減除尚未抵繳之扣繳稅額
        ，是依前揭論理原則，本件係已依法辦理結算申報，其
        漏稅額應參照第2 項之計算，准予減除應扣繳稅額，惟
        財政部賦稅署96年12月18日台稅一發字第09604554530
        號函令規定：「如納稅義務人短漏報之所得於調查基準
        日前，業經扣繳義務人辦理扣繳者，於計算漏稅額時，
        自得減除系爭短漏報所得已繳納之扣繳稅款；否則即不
        得減除。」將致已申報者計算之「漏稅額」大於未申報
        者計算之「補徵應納稅額」，有違法律之比例原則，依
        憲法第172 條命令不能牴觸憲法或法律原則之法令位階
        規定，應不予援用，原處分顯失附麗，應予撤銷。
      (2)末按「行政行為，非有正當理由，不得為差別待遇。」
        乃行政程序法第6 條所明定行政法之平等原則，此平等
        原則係自憲法第7 條規定而來，即禁止差別待遇原則，
        換言之，行政權之行使，不論在實體上或程序上，相同
        事件應為相同處理，非有合理之正當理由，不得為差別
        待遇；是對於案情相同之案件，應為相同之行政處分，
        方符行政程序法之要求，有最高行政法院93年度判字第
        1611號判例益證。經查與本件相同案情（刻正本院98年
        度訴字第1567號審理中），被告於計算漏稅額時，業依
        規定扣除系爭所得之扣繳稅額並核定在案，迭經復查決
        定及訴願決定亦是認，惟本件被告另以「永達公司補辦
        扣繳稅款係於調查基準日之後」為由，核認原告計算漏
        稅額時，不得減除該已依法繳納之扣繳稅額，顯與前揭
        行政程序法第6 條之平等原則及憲法賦予平等權有悖，
        應予撤銷。
  (四)綜上所述，本件案關事實經臺北地檢署偵查且原經臺北市國
    稅局認定系爭車輛租金認屬為交通費，應由永達公司檢據核
    實列報，原告之薪資名目並未減少而有逃漏綜合所得稅之情
    事，依最高行政法院32年判字第19號判例及89年度判字第69
    9 號判決，應予撤銷等情。並聲明求為判決撤銷訴願決定及
    原處分（含復查決定）。
三、被告則以：
  (一)按行為時所得稅法第14條第1 項第3 類第1 款及第2 款規定
    ：「個人之綜合所得總額，以其全年下列各類所得合併計算
    之：……第三類：薪資所得：凡公、教、軍、警、公私事業
    職工薪資及提供勞務者之所得：一、薪資所得之計算，以在
    職務上或工作上取得之各種薪資收入為所得額。二、前項薪
    資包括：薪金、俸給、工資、津貼、歲費、獎金、紅利及各
    種補助費。但為雇主之目的，執行職務而支領之差旅費、日
    支費及加班費不超過規定標準者，及依第4 條規定免稅之項
    目，不在此限。」次按最高行政法院75年度判字第309 號判
    例意旨：「行政罰與刑罰之構成要件雖有不同，而刑事判決
    與行政處分，亦原可各自認定事實。」
  (二)原告95年度綜合所得稅結算申報，列報取自永達公司薪資所
    得7,413,335 元，嗣經臺北市調查處及臺北市國稅局查獲該
    公司短報原告薪資所得1,458,000 元，通報被告所屬桃園縣
    分局歸課原告綜合所得稅。經查：
    1.查永達公司明知原告購買車輛係私人支出，與公司業務無
      關，卻自94年起向格上汽車租賃股份有限公司（下稱格上
      公司）租賃車輛，由格上公司（出租人）、永達公司（承
      租人）及原告（使用人）於94年3 月21日共同簽署「車輛
      租賃契約」，租賃期間自94年3 月21日起至96年3 月30日
      止，俟原告與格上公司辦妥簽約及對保等事宜後，格上公
      司即檢附相關文件向永達公司財務部申請給付租賃車輛之
      保證金1,000,000 元及每月之租金121,500 元，名義上該
      車輛係永達公司承租，惟每月車輛租金卻由公司自原告薪
      資中扣取給付，永達公司藉租賃車輛之名義，將扣取薪資
      改以租金費用列報，以薪資淨額列報員工所得，對公司整
      體費用並不影響，以扣取薪資之方式幫助原告逃漏95年度
      綜合所得稅，經臺北市調查處及臺北市國稅局查獲，並經
      臺北市國稅局以永達公司填製之員工支付車輛租金薪資扣
      款彙整表核定原告短報95年度薪資所得1,458,000 元，有
      臺北市調查處96年1 月31日肆字第09643004620 號函、公
      務車輛申請書、公務車輛租賃附屬契約、汽車買賣合約書
      、員工還款同意書、格上公司電子計算機統一發票及員工
      支付車輛租金薪資扣繳彙整表影本等資料可稽。
    2.次查永達公司負責人吳文永因違反稅捐稽徵法案件，被臺
      北市調查處移送，經臺北地檢署96年度偵字第2347號不起
      訴處分，該不起訴處分書認定永達公司92至95年期間，公
      司員工使用公務車輛僅有余葡月、李峰寶、陳玉英、陳玉
      真及田敏薰等5 人於租期滿後買回車輛，比例極低。惟查
      永達公司該年期間計有302 名員工依公務車輛使用辦法申
      請汽車租賃368 輛中，扣除未到期車輛35輛後，計有270
      輛係由員工本人或關係人（配偶、父母、兄弟、姊妹等）
      買回，其比例高達占已到期車輛的81.08%，有臺北地檢署
      96年度偵字第2347號不起訴處分書及臺北市國稅局編製之
      永達公司92至95年間員工租車到期移轉統計表可稽，則該
      不起訴處分書所認定之事實即屬有誤。
    3.再查，系爭租賃車係由員工自行洽詢車商於確認車種、車
      價及分期付款期數後，將保證金款項（車價20% 或30% 等
      ），匯入公司指定帳戶，車商再檢附相關文件，向永達公
      司申請保證金及每月租金給付，有該公司公務車輛使用辦
      法及公務車輛租賃作業流程及員工還款同意書可稽，如永
      達公司所言，公司先將業務拓展費併同薪資發放後，再於
      支付營業費用時自業務拓展費中扣除，則扣除業務拓展費
      用後之金額即為原應發放之薪資為真，則該公司即可直接
      就員工薪資調整，何需要員工另書立員工還款同意書，況
      該公司業務拓展費性質依該公司公務車輛使用辦法第7 條
      所載：「因使用公務車輛所衍生之油料、修繕或保養等費
      用，得由使用人檢具合於營業稅法之單據報支業務發展費
      用。」該公司負責人吳文永證稱：「業務員以業務拓展費
      的名目報支交通費，先前是用業務員加油的發票為依據報
      支。」及該公司財務部經理李忠約證稱：「永達公司業務
      拓展費之發放，係依員工業績計算……業務拓展費由員工
      檢具單據向公司申報後才發放。」其該公司將公務車輛所
      衍生之油料、修繕或保養及交通費依財政部95年函釋規定
      核屬為該公司因招攬保險業務而發生之必要費用，公司可
      依規定檢據依費用性質核實列報，不宜逕予計入保險業務
      員之薪資所得，概以薪資支出列報，惟若依原告所稱，公
      司於系爭年度將業務拓展費併同薪資發放，則本件自員工
      薪資項目扣除之車輛租金即為其所稱之公司業務拓展費（
      公司可核實認列之營業費用），依一般經驗法則，員工申
      請公務車輛，應會以最高等級之車輛承租，況且該公司公
      務車輛使用辦法也並無限制其員工之資格應申請何等級之
      車輛，惟查該公司92至95年期間，其員工依公務車輛使用
      辦法申請汽車租賃之車輛等級均有所不同，顯與常情不符
      ，又查永達公司支付員工車輛費用，係列在「營業費用－
      租金支出」科目項下，既然每期租金支出金額係由員工自
      行洽詢車商於確認車種、車價及分期付款期數，在員工簽
      立還款同意書及公務車輛租賃附屬契約書當下即確定，公
      司如認其車輛租金非員工之薪資，則又何以將租賃期間每
      月之租金併同薪資發放，再每月由員工薪資項目扣款，其
      主張顯有違常情。
    4.綜上，原查查得系爭車輛雖係以永達公司名義承租，惟每
      月車輛租金卻由公司自原告薪資中扣取給付，故本件實際
      係原告租賃車輛供私人使用，自難認屬公司業務拓展費，
      以永達公司填製之員工支付車輛租金薪資扣款彙整表，核
      定原告短報95年度薪資所得為1,458,000 元並無不合。
  (三)有關原告主張本件相關事實業經臺北地檢署檢察官偵查終結
    認定不處分，系爭費用自不應歸入原告薪資所得，及臺北地
    檢署對系爭事項之認定與臺北市調查處不同，請依臺北檢察
    署檢察官不起訴處分書審理並撤銷原核定乙節，查臺北市調
    查處以永達公司負責人吳文永違反稅捐稽徵法及商業會計法
    相關規定，將其移送臺北檢察署偵辦，雖經該檢察署檢察官
    偵結以不起訴處分，惟系爭事項既經查明已如前述，依首揭
    最高行政法院判例，行政處分本應依查得之事實認定，不受
    刑事判決之拘束，併予敘明。
  (四)至本件罰鍰部分：
    1.按行為時所得稅法第71條第1 項前段規定：「納稅義務人
      應於每年5 月1 日起至5 月31日止，填具結算申報書，向
      該管稽徵機關，申報其上一年度內構成綜合所得總額……
      之項目及數額，以及有關減免、扣除之事實，並應依其全
      年應納稅額減除……扣繳稅額及可扣抵稅額，計算其應納
      之結算稅額，於申報前自行繳納。」第110 條第1 項規定
      ：「納稅義務人已依本法規定辦理結算申報，但對依本法
      規定應申報課稅之所得額有漏報或短報情事者，處以所漏
      稅額2 倍以下之罰鍰。」次按財政部賦稅署96年12月18日
      台稅一發字第09604554530 號函釋規定：「五、綜上，納
      稅義務人經發現短漏報屬應扣繳之課稅所得並應依規定裁
      罰之案件，其漏稅額計算之基準，應以鈞部82年11月3 日
      台財稅第821501458 號函規定之調查基準日短漏報之所得
      ，及已繳納之稅款為計算漏稅額之基準，如納稅義務人短
      漏報之所得於調查基準日前，業經扣繳義務人辦理扣繳者
      ，自得減除系爭短漏報所得已繳納之扣繳稅款；否則即不
      得減除。」
    2.查綜合所得稅之課徵採自行申報制，乃重在誠實報繳為前
      提，有所得即應課稅，為所得稅制之基本原則，是取有應
      稅所得者即應誠實申報。本件查得永達公司短報員工薪資
      所得已如前述，原告既有是項所得，依前開說明即應注意
      使之符合稅法之強行規定，原告應注意而不注意，致短漏
      申報，縱非故意，亦有過失，其短漏報自應論罰。
    3.次查本件原查於97年6 月13日以財北國稅中南所綜一字第
      097213435 號函通知永達公司補繳應扣未扣稅款並補報扣
      繳憑單，該公司雖已補繳稅款並補報扣繳憑單，惟永達公
      司補辦扣繳稅款係於調查基準日（96年4 月10日財北國稅
      審三字第0960217676號函請該公司提示相關資料）之後，
      於計算漏稅額時，依前揭財政部賦稅署函釋規定，不得減
      除短報所得已繳納之扣繳稅款。
    4.至原告主張本件已處罰扣繳義務人，基於一行為不二罰原
      則，不應再就扣繳稅額計算罰鍰乙節，查扣繳義務人未依
      規定扣繳稅款與所得人漏報所得係屬二事，二者違章主體
      不同，另未依規定扣繳稅款係依所得稅法第114 條規定處
      罰，而所得人漏報所得係依同法第110 條規定處罰，二者
      處罰之法律依據亦不同，本件核無違反一行為不二罰原則
      情事。綜上，原處罰鍰並無違誤等語，資為抗辯。並聲明
      求為判決駁回原告之訴。
四、本院按：
  (一)本案爭議內容之確定：
    1.針對原告95年度綜合所得稅額之認定，被告認定原告短報
      「取自永達公司、卻由永達公司以『出面承租車輛（實為
      分期付款買賣），並交原告使用，車輛租金則由原告應得
      之勞務報酬中扣繳』之方式，而將通貨轉化為車輛使用權
      （與將來所有權）形式」之薪資所得1,458,000 元，而將
      此筆金額一併量化為原告該稅捐週期內稅基之一部，並在
      此基礎下，計算原告之應補稅額（437,399 元）及漏稅額
      （583,200 元），而對之加以補稅（437,399 元）及處罰
      （116,640 元，按583,200 元之0.2 倍計算）。
    2.而原告在本案訴訟中只針對上開「從貨幣轉換為車輛使用
      權（及預期所有權）」之薪資所得1,458,000 元部分為爭
      議，指摘前開對應此部分稅基之補稅及裁罰處分均屬違法
      ，其主張內容如下：
      (1)本稅部分：
        上開車輛乃是原告為永達公司提供勞務服務賺取薪資所
        得過程時，由永達公司提供配合原告勞務提供之工具（
        就如同營利事業提供給員工之辦公處所、桌椅及文具一
        般）。因此原告取得車輛之使用權並不等同收受勞務報
        酬，不應計入原告當期稅基範圍內。
      (2)裁罰部分：
        在假設永達公司為上開車輛所支付之租金應列為原告
          薪資所得，以致原告應繳納本稅之情況下，被告仍然
          不應對原告課以漏稅罰，理由是：原告在報繳當期所
          得稅時，取自永達公司之薪資所得部分，悉依永達公
          司開立之扣繳憑單內容為申報，已盡個人注意之能事
          ，並無故意或過失可言。
        其次在計算漏稅罰時，其裁罰基礎之漏稅額，應扣除
          永達公司針對上開1,458,000 元稅基已為扣繳部分之
          金額。被告未予扣除，亦屬違法。
        又依行政罰法第24條所揭示「一行為不二罰」之法理
          ，本案如果有漏稅結果發生，亦係因永達公司單一違
          反扣繳義務之行為，故被告不得在對永達公司課以「
          違反扣繳義務」之裁罰以後，再對原告課以「漏稅罰
          」。
  (二)處理本案上開爭議所需具備之規範法制及實證背景說明：
    1.在規範法制層面上：
      (1)按自然人以提供勞務為核心而獲取之報酬，在現行所得
        稅法制中採取二分法，非屬薪資所得，即屬執行業務所
        得。二者之主要區別為：
        執行業務活動具有獨立性，行為人要負擔活動成敗之
          風險，且因風險自負，在提供勞務過程中，原則上相
          關人力及物力之必備支援亦由行為人自行承擔。此即
          執行業務之核心觀念，若不承擔與專屬勞務相關之人
          力與物力成本，在所得稅法上即無認為「執行業務」
          之正當性。因為在所得稅上列為「執行業務」者，其
          稅上法律效果即為因此取得之收入，可以認列對應之
          費用成本。
        而薪資所得所對應之勞務內容，則以具附屬性為特徵
          ，勞務之提供應依僱主之指示，勞務所對應之成敗風
          險亦由僱主承擔。正因為如此，行為人提供勞務過程
          中所需之一切支援，均由僱主提供，行為人不需負擔
          勞務支援之成本。其稅上之法律效果為，取得之勞務
          報酬除了可以列報薪資扣除額外，應全數認列為所得
          ，不可扣除與勞務相關之費用成本。
      (2)從上開薪資所得與執行業務所得在所得稅法上之區別方
        式，即可知悉，薪資所得者所取得之非貨幣經濟資源，
        到底是變相之勞務（薪資）報酬，抑或是提供勞務過程
        中，為使勞務提供成為可能而必備之支援，最簡單之判
        準不外是：該等資源是否只在行為人提供勞務之際具有
        支援作用，在此時點之外，該資源對行為人即不具社會
        一般觀念下之消費價值（例如辦公室內之紙筆等），甚
        且不為行為人所現實持有、支配並使用（例如辦公室內
        之固定桌椅電腦設備等）。
        【註】：至於因勞務取得之貨幣經濟資源，實證法在某
                些情況下，也可從實報實銷或稅捐優惠之觀點
                ，將之排除在薪資所得之範圍外，所得稅法第
                14條第1 項第3 類第2 款但書參照。
      (3)若在勞務提供時點以外之時間，該等非貨幣經濟資源還
        對行為人具有社會一般觀念下之消費價值者（意指「非
        貨幣經濟資源，對勞務提供者而言，兼具『勞務支援』
        與『福利提供』雙重功能」之情形），即非屬單純之勞
        務支援，而有視其取得原因而被評價為獨立薪資所得項
        目之可能性。此時法院即無法再依上開簡單之標準來區
        分，而需尋找其他指標以為判準。此時可以做為判準「
        標籤」內容者，有以下二項因素，法院應綜合以上二項
        因素而為判斷：
        該非貨幣經濟資源，對勞務提供人而言，在「勞務支
          援」與「福利提供」間之功能權重。若「福利提供」
          之功能越強，越有可能被認定為薪資所得。
        勞務購買人提供該非貨幣經濟資源予勞務提供人時，
          是按照何種標準提供，如果是按照勞務績效成果為給
          付者，亦越接近薪資所得。
      (4)此時若能反向從執行業務所得之觀點來思考，又可發現
        為何此一議題從薪資所得之觀點會如此難以理解。爰說
        明如下：
        在執行業務之情形，勞務購買人對勞務提供人所支付
          之非貨幣經濟資源，除非雙方明定專供業務執行使用
          ，且實報實銷，不然即應視為勞務提供者「因執行業
          務所取得之收入」，因為此時執行業務者本可按其執
          行業務過程中對該非貨幣經濟資源之耗用程度，申報
          費用，核實或推計扣減，不會發生以上認定困難之問
          題。
        而在薪資所得之所以認定困難，正是因為薪資所得沒
          有核實認列對應費用之觀念，此等非貨幣經濟資源之
          定性，就只能在「勞務支援」與「報酬給付」擇一判
          定，沒有迴旋空間，自難完全顧及實證特徵上之細微
          差異。
        事實上對勞務之購買人而言，若其購買之勞務是典型
          之附屬性勞務時，因為勞務提供者不負成敗之責，受
          僱者自然也沒有努力提供勞務之誘因。在此情況下，
          一旦勞務購買者願意提供有額外福利價值之非貨幣經
          濟資源予受僱者，大體上都出自績效激勵之考量。在
          動機上自然有報償勞務提供人勞務努力之意涵，而易
          被認定為「薪資所得」之一部，而且從此開始，後續
          形勢之發展，購入之勞務內容必然是從附屬性朝獨立
          性之方向移動，以致對應之勞務報酬，同樣也會向「
          執行業務所得」之概念傾斜。
    2.在實證背景層面上：
      (1)按保險公司之業務員為保險公司提供勞務，其提供勞務
        招攬保戶與公司簽約，收取保險公司給付之報酬，其行
        為在性質上，到底是執行業務取得執行業務所得，抑或
        是受僱提供勞務而受領薪資所得，在規範上本有爭議。
        但對保險業務員而言，其等間亦會因所處職務階級之不
        同，而有不同之主觀期待。對高階之業務經理人而言，
        其與保險公司間實屬「客卿關係」，一方面可自下屬業
        務員之績效中抽取報酬，另一方面則要負責營業處所之
        開支。自然希望將其勞務活動在稅上定性為執行業務活
        動，以便在計算所得時享有費用扣減之利。但對低階業
        務員而言，卻因自身不負營業處所維持運轉之責任，且
        考量到社會福利與保險之保障等因素，希望將之列為受
        僱人，而在稅上列為薪資受領人。
      (2)這樣因職務階級不同所導出實證差異與二種不同之主觀
        期待，在97年以前（即本案所屬稅捐週期內），稅捐機
        關並未加以考量，而不分保險業務員之職務階級，一律
        將其等自保險公司取得之勞務報酬定性為「薪資所得」
        。直到財政部97年7 月18日台財稅字第09704531410 號
        函發布後，才容許差異化之處理。在此之前，保險業務
        員之報酬在所得稅法上一律依薪資所得之規定為稅基量
        化。
      (3)然而對各家保險公司而言，其對保險業務員之報酬支付
        方式必須反應其在實證上所追求之利潤目標（獲利最大
        化），這種報酬支付方式之選擇，可能會受稅捐法制相
        關法律見解之牽制，但不會改變其方向（因為實證上有
        此需求）。而其方向簡單言之，儘量朝「利潤中心制」
        移動，按業績付酬，以誘使保險業務員努力吸收客戶投
        保。另外為配合保險業務員之階級結構，更會發展出類
        似「多層次傳銷」體系之報償制度，因此每位保險業務
        員之報酬內容，即可劃分成個人層次、下線層次（二者
        可合稱為廣義之個人薪酬）與團隊層次三個部分，其勞
        務過程中所必須支出之費用，也會交由業務團隊自行處
        理，再將結果匯總至公司認列（公司至此僅是從事帳務
        記錄，以符合稅捐稽徵法而已），公司甚至會將費用支
        出之上限與業務團隊之績效表現掛勾，若保險公司對業
        務員之報酬發放方式演變至此，實證上總體而言，已隱
        含著「執行業務所得」之部分特徵，特別是對業務團隊
        之領導者或團隊中之上線業務員而言。總而言之，具體
        法規範之規定內容必須契合作為規範對象之實證現象，
        如果不契合，該法規範在實踐過程中即會帶來很多的爭
        議，而規範構成要件概念之詮釋，也同樣會因為實證上
        的考量，而被實質調整其內涵及外延。
      (4)上述保險公司報酬償付之實證特徵在本案中完全具備，
        但原告卻沒有挑戰被告對「永達公司報酬給付」之稅上
        定性（即認定為原告之「薪資所得」），默認此等法律
        涵攝結論。在此情況下，法院當然由規範的角度出現，
        以「薪資所得」之認定標準，檢證其屬性。
  (三)在上開規範及實證層面之基礎下，本院對上開爭點之判斷結
    論：
    1.本稅部分：
      (1)實則在本案中，首先必須確定者為：原告因永達公司出
        面租賃、而其取得使用權（即未來預期之所有權）之車
        輛，除了支援勞務之服務（指開車拜訪客戶促使簽訂保
        險契約）外，同時也可由原告完全自行支配使用該車輛
        供自用，其已有額外之「福利提供」，此點亦為原告所
        不爭執。
      (2)其次從永達公司給予原告上開非貨幣經濟資源，其決定
        標準是以原告在業務員團隊之階級（經理級以上）及績
        效（業績較優）為準。另外該車輛之租金雖由永達公司
        向車輛出租公司支付，但在內部處理上，卻是連同油料
        及修繕費支出（此部分未列在原告之所得中），一併由
        上開「團隊報酬」支應。而這裏應進一步說明者為：
        原告自承，上開團隊報酬在本案中原告稱之為「業務
          推廣費」，雖為永達公司之費用，但配給一個業務員
          團隊支配，主要用在支付上開租金或相關油料及修繕
          費以及其他業務員團隊之費用支出。
        若其有餘額，其利益則歸屬為業務員團隊之領導者（
          例如區經理）。因此論之實質，此等「業務推廣費」
          實為業務員團隊領導人之報酬，而且具有「執行業務
          所得」之特徵。
        而對包括原告在內、取得車輛使用權之高階或績優業
          務員而言，其等亦因永達公司上開酬薪制度，而實質
          與團隊領導人分享上開「業務推廣費」報酬，此可由
          原告自承「當期業務推廣費不足以支付租金時，其不
          足額應由其等自個人報酬（包括下線報酬在內）中扣
          除」，更可清楚看出其勞務報酬之性質。
      (3)事實上，除了車輛之租金外，從原告使用該車輛所生油
        料及修繕費，亦係由上開「業務推廣費」負擔，其一樣
        有勞務報酬之成分（只是不夠純粹，其中還包括執行勞
        務招攬保險部分之支出），而被告在此均採寬鬆之認定
        標準，不予認列為薪資所得之一部。至於車輛租金部分
        ，從光譜分布之概念言之，其薪資所得之色彩極為濃厚
        ，因為車輛之使用租賃契約，鑑於車輛折舊快速之實證
        特徵，通常隱含分期付款買賣車輛之經濟實質，租期屆
        至後，出租人只要付出少許尾款，即可取得車輛所有權
        。因此若永達公司真正將車輛之使用視為原告提供勞務
        過程中之必要成本費用，而非勞務報酬之一部，因其不
        用考量原告之福利期待，絕不會使用租車此等高成本之
        方式來無故增加自己之營業成本金額，當其考量到原告
        之福利期待並將車輛之提供與原告之工作績效連結時，
        基本上已是從績效激勵觀點提出之勞務報酬。此時原告
        因勞務取得之報酬，既然在當時之稅制下，自始被定性
        薪資所得，則其在本案取得相當於租金價值之車輛使用
        權（及未來期待所有權），自然應定性為薪資所得。從
        而被告之補稅處分即無違誤，應予維持。
    2.裁罰部分：
      (1)在確定原告應將上開非貨幣經濟利益納入稅捐客體計算
        稅基及補稅之事實基礎下，原告在申報當時未予申報，
        即有造成漏稅結果之客觀違法狀態存在，至於此等狀態
        有無故意過失之主觀歸責事由存在，即屬裁罰處分合法
        性判斷首需審查之事項。
      (2)但故意、過失之責任要件在個案中是否具備，應由社會
        大眾對「新增所得」概念之常識性理解著眼。若以本案
        而言，原告應知悉上開車輛之配置，基本上與其服務績
        效有關，是用來激勵工作績效者，而且該車輛在支援對
        招攬保險客戶之餘，更對其個人有額外之經濟價值，依
        一般社會通念，其應清楚知悉，在經濟本質上該等車輛
        租金之支付正是其勞務報償之對價，而其又明知其勞務
        報償在稅上之類別屬性為薪資所得，卻漏未申報，至少
        存在「應注意並能注意而不注意」之過失，而應負擔違
        章責任。
        對此原告雖以「其依永達公司開立之扣繳憑單記載內
          容與自財政部財稅資料中心查得之資料為申報，因此
          已盡注意之能事，並無過失可言」云云。
        但查本案中扣繳憑單上與財政部財稅資料中心資料上
          之所以沒有出現上開薪資所得，正是基於永達公司之
          掩飾，而原告亦在有能力認知上開所得屬性之情況下
          ，對永達公司明顯、且可輕易查知之錯誤申報，因為
          對其有利，而刻意保持沈默，不予申報，至少主觀上
          難以解免過失責任。
      (3)至於在裁罰時其裁量基準（即漏稅金額之大小），原告
        復主張應扣除永達公司已為扣繳之稅額。然而本案中永
        達公司為扣繳時點乃是在被告發動調查程序後所為者（
        調查基準日為96年4 月10日），顯在所得稅報繳時點，
        原告漏未申報此筆稅捐客體所形成之客觀漏稅金額，並
        無法減除永達公司之扣繳稅額，是其此部分主張亦非可
        採。另有關原告主張部分情形有扣除扣繳稅額者，實屬
        個案，被告機關事後在復查階段不予變更，純然基於不
        利益變更禁止原則，在人民不可主張「不法平等」之法
        理下，原告此部分主張亦非有據。
      (4)原告復主張：本案僅有永達公司之單一漏稅行為，因此
        應有行政罰法第24條所定「一事不二罰」規定之適用，
        既然被告已對永達公司未依法扣繳稅額之行為加以處罰
        ，即不應再對原告課以漏稅罰。但查永達公司漏未扣繳
        稅款之行為與原告漏未報繳稅款之行為各自獨立，並各
        自侵犯到國家對稅款之即時有效收取法益（一在前端就
        源扣繳時點之暫繳稅款，一在後端報繳稅款之全額稅款
        差額），自應受二次之違章評價。是以本案並無「一事
        二罰」之情事存在。
    3.至於永達公司職員有無幫助原告逃漏稅捐之刑事案件事實
      認定，在本院上開法理判斷體系下，就原告在本案中是否
      應受補稅及裁罰之處分一節，並無直接之關連性。而該等
      刑事案件中，刑事法院所為通案性、假設性法律問題之函
      詢及稅捐機關之答覆意見，均非立於個案事實基礎下之法
      律判斷，對本案之勝負判斷不具任何參考價值，爰併此敘
      明如上。
  (四)總結以上所述，本案被告所為之補稅裁罰處分均無違法，訴
    願決定予以維持亦無違誤，原告訴請撤銷原處分，自非有據
    ，應予駁回。
五、據上論結，本件原告之訴為無理由，依行政訴訟法第98條第
    1 項前段，判決如主文。
中    華    民    國    99    年    4     月    8     日
                    臺北高等行政法院第六庭
                              審判長法  官  闕  銘  富
                                    法  官  林  育  如
                                    法  官  帥  嘉  寶
上為正本係照原本作成。
如不服本判決，應於送達後20日內，向本院提出上訴狀並表明上
訴理由，如於本判決宣示後送達前提起上訴者，應於判決送達後
20日內補提上訴理由書（須按他造人數附繕本）。
中    華    民    國    99    年    4     月    8     日
                                    書記官  陳  可  欣


司法院資訊處製作；財團法人民間司法改革基金會備份。
